【裁判字號】    88,上訴,2379
【裁判日期】    890229
【裁判案由】    偽造有價證券
【裁判全文】
臺灣高等法院臺中分院刑事判決                  八十八年度上訴字第二三七九號
    上  訴  人
    即  被  告  丙○○
    選任辯護人  陳銘釗
右上訴人因偽造有價證券案件，不服臺灣台中地方法院八十八年度訴字第一五六七號
中華民國八十八年九月二十日第一審判決（起訴案號：臺灣台中地方法院檢察署八十
七年度偵續字第五七號），提起上訴，本院判決如左：
      主  文
上訴駁回。
      事  實
一、丙○○曾於民國（下同）七十三年五月十七日因偽造有價券、竊盜等罪，經法院
    合併判處有期徒刑三年十月確定，並於七十五年九月二十三日縮刑執行完畢（尚
    不構成累犯），猶不知悔改，又於八十六年初，在苗栗縣苑裡鎮某不詳地點處，
    自綽號「阿生」之不詳真實姓名人取得冒用辛○○名義開戶之華南商業銀行頭份
    分行，帳號000000000號、票號ＶＢ0000000號、面額新台幣（
    下同）二十萬元之支票一張；冒用乙○○名義開戶之台灣中小企業銀行頭份分行
    ，帳號○一六三四—八號、票號六六三三九○號、面額二十二萬四千三百元之支
    票一張；冒用戊○○名義開戶之第一商業銀行頭份分行，帳號○二八六四四號、
    票號ＬＢ0000000號、面額二十二萬五千元之支票一張等共三張支票後（
    詳見附表），明知上開三張支票為冒用辛○○、乙○○、戊○○等名義開戶並簽
    發之來路不明偽造支票，竟基於意圖為自己不法所有之概括之犯意，先後於八十
    六年二、三、四月，分三次在台中市○○路與大雅路附近之「民生市場」分持上
    開三張支票（二月份交付期日四月十五日之該張支票，三月份交付期日四月二十
    七日之該張支票，四月份交付期日五月十五日之該張支票），連續向壬○○詐購
    雞隻，而連續行使該偽造支票，使壬○○陷於錯誤而如數交付等價之雞隻。嗣因
    上開支票經屆期提示，分別因拒絕往來及存款不足而遭退票，壬○○始知受騙。
二、案經壬○○訴請台灣台中地方法院檢察署檢察官偵查起訴。
      理  由
一、訊據上訴人即被告丙○○（以下簡稱被告）固不諱言於前開時、地持附表所示之
    三張支票向壬○○購買同額之雞隻，及該支票屆期均退票乙節，惟矢口否認有何
    行使偽造有價證券及詐欺之犯行，辯稱：告訴人壬○○是大盤商，伊是中盤商，
    雙方之前生意間往來，即有兌現共約有五、六百萬元，附表三張支票，係綽號『
    阿生』之人，因積欠伊一百八十萬款項，在宛裡鎮轉交給伊，伊並不知悉附表三
    張支票係偽造的云云。經查：
  (一)上開支票發票人辛○○、乙○○、戊○○三人於華南商業銀行頭份分行、台灣中
    小企業銀行頭份分行及第一商業銀行頭份分行等支票存款戶之開戶資料，依開戶
    戶申請書所附身分證上之照片，其中辛○○、乙○○均為同一人，有上揭二家銀
    行函覆之開戶資料在卷附卷足稽（見偵續卷第二十四、二十八頁），而附表所示
    之三張支票，其上筆跡之勾勒及運筆方式，從肉眼觀察均屬相同，亦有附表所示
    之三張支票附卷可稽（見偵字卷第三、五、七頁），且本院向內政部警政署刑事
    警察局函查辛○○等三人之身份，均查無該三人之資料，此亦有各縣市警察局之
    回函在卷可憑（見本院卷第六十五至八十六頁），是上開三張支票顯為冒用辛○○、乙○○、戊○○名義申請開戶冒領，並偽造為辛○○、乙○○、戊○○三人
    簽發之偽造有價證券支票至明。
  (二)又查被告信用及資力極差．自八十四年七月二十八日即被銀行列為拒為往來戶，
    且退票金額高達七百三十五萬餘元，有台中市票據交換所八十八年八月十九日、
    中市票交乙字第八八一三六三號函復在卷可考（見原審卷地十二頁），何有資力
    借貸綽號「阿生」者高達一百八十萬元鉅款﹖又被告辯稱：上開三張支票為綽號
    「阿生」之人因欠伊一百八十萬元而交付予伊償債。惟質之被告對該綽號「阿生
    」之人之真實姓名、年籍及住居所、聯絡方式均答以不知，而上開三張支票之面
    額合計六十四萬九千三百元，被告既不知該綽號「阿生」之人如何聯繫，又未要
    求綽號「阿生」者書據借據為憑，如何追討其餘一百十五萬零七百元之餘款？在
    在顯示被告所辯，有悖常情，而不足採信。
  (三)次查被告自承自八十四年起即使用客票作生意，對客票之使用，自具相當經驗，
    對客票之來源、記載及擔保必極為注重，豈有於收受上開綽號「阿生」之人交付
    上開三張支票時，既未要求該綽號「阿生」之人於票據背面背書擔保，已悖常情
    。加以一一核對上開三張支票上之筆跡，依一般人肉眼觀察即可發覺三張支票上
    之筆跡完全相同，即均出自同一人手筆，而顯露偽造之痕跡，被告豈有不知之理
    ﹖
  (四)再查被告雖辯稱與告訴人於八十五年間起交易已達半年之久，往來金額共約五、
    六百萬元，然為告訴人所斷然否認，並稱雙方交易金額僅有一、二十萬元，被告
    又未提出任何事證以實其說，自不能僅據被告單方面片面之供詞，即認定被告與
    告訴人間於八十五年確有五、六百萬元之交易金額，進而推論被告與被害人間為
    正常之交易行為，而不具有不法所有之意圖。
  (五)綜上所述，被告應係明知上開三張支票係他人偽造，仍執意持之行使，其犯行洵
    堪認定。
二、被告雖另行聲請本院調閱南投地檢署八十七年偵字第二八三號卷，以查明告訴人
    之弟蘇揚武於附表之三張支票退票後，是否曾受告訴人之唆使搬走被告價值約一
    百萬元之物品抵債；並另行聲請傳訊：（一）辦理附表所示支票開戶之銀行職員
    陳滿珠、戴宜煥、李仁乾，以查明附表之支票是否遭他人冒用而偽造之支票；（
    二）被告所雇用之員工庚○○及向被告借款之丁○○、己○○，證明被告於八十
    四、八十五年間之資力尚可。惟查：
  (一)南投地檢署八十七年偵字第二八三號（即本院八十八年度上易字第八０二號）之
    案情，係因被告與蘇揚武另有債務糾紛，蘇揚武因未經被告之同意即毀損被告門
    鎖之鐵鍊，無故侵入被告之工廠，擅行搬走被告之生財設備，蘇揚武因而觸犯刑
    法第三百五十四條之毀損罪，此業經本院調閱該卷宗查核屬實，並有該案判決書
    一份附卷可按（見本院卷第二十七頁），顯與告訴人無關。
  (二)又附表所示之支票確係他人冒用辛○○、乙○○、戊○○名義申請開戶冒領，並
    偽造為辛○○、乙○○、戊○○三人簽發之偽造有價證券至明等情，已如前述，
    是被告再行聲請本院傳訊辦理支票開戶之銀行職員陳滿珠、戴宜煥、李仁乾，即
    無必要。而被告信用及資力極差．自八十四年七月二十八日即被銀行列為拒為往
    來戶，且退票金額高達七百三十五萬餘元，前已述及，況有無資力與被告是否行
    使偽造之有價證券本不相關，是被告再行聲請傳訊庚○○、丁○○、己○○，證
    明被告於八十四、八十五年間之資力尚可，亦同屬無必要，併此敘明。
三、核被告所為，係犯刑法第二百零一條第二項之行使偽有價券罪。又按行使偽造有
    價證券以使人交付財物，如果所交付者即係該證券本身之價值，則其詐欺取財仍
    屬行使偽券之行為，不另成立詐欺罪名，最高法院二十五年上字第一八一四號著
    有例判，是被告持附表所示偽造之支票向告訴人壬○○購買同額之雞隻，不另立
    刑法第三百三十九條第一項詐欺罪，故公訴人認被告仍成立詐欺罪，似有誤會，
    惟公訴人認該詐欺罪與上開行使偽造有價證券罪間，有方法結果之牽連關係，屬
    裁判上一罪，故不另為無罪之諭知。又被告前後三次行使偽造有價證券犯行，時
    間緊接，犯罪構成要件相同，顯係基於概括犯意為之，均為連續犯，應論以一罪
    並加重其刑。原審以被告罪證明確，並適用刑法第第五十六條、第二百零一條第
    二項、罰金罰鍰提高標準條例第一條前段之規定，且爰審酌被告犯罪之動機、目
    的、手段，犯罪所生之危害、犯罪後猶飾詞狡辯，毫無悔意等一切情狀，量處有
    期徒刑二年，至附表所示之支票則依刑法第二百零五條之規定宣告沒收。原審認
    事用法均無不當，量刑亦屬妥適，被告上訴意旨否認犯罪，指摘原判決不當，為
    無理由，應予駁回。
據上論結，應依刑事訴訟法第三百六十八條，判決如主文。
本案經檢察官甲○○到庭執行職務。
中      華      民      國    八十九     年      二       月   二十九   日
                                  臺灣高等法院臺中分院刑事第十庭
                                        審判長法  官  黃  永  泉
                                              法  官  蕭  廣  政
        法  官  蔡  名  曜
右正本證明與原本無異。
如不服本判決應於收受送達後十日內向本院提出上訴書狀，其未述上訴之理由者並
得於提起上訴後十日內向本院補提理由書（均須按他造當事人之人數附繕本）。
                                              書記官  廖  來  信
中      華      民      國    八十九     年      三       月     二     日
附表支票：
編號
１  發票日        票號        付款人        發票人      金額（新台幣）
    八十六年      ＶＢ一七一  華南商業銀行  辛○○      二十萬元
    四月十五日    九四四九    頭份分行
２  八十六年      六六三三    台灣中小企    乙○○    二十二萬四千
    四月二十七日  九０        業銀行頭份              三百元
                              分行
３  八十六年      ＬＢ二三六   第一商業銀行  戊○○    二十二萬五千元
    五月十五日    四三六八     頭份分行
                                                                        Ｑ


司法院資訊處製作；財團法人民間司法改革基金會備份。
